【裁判字號】    92,交上易,545
【裁判日期】    921225
【裁判案由】    過失傷害
【裁判全文】
臺灣高等法院刑事判決                          九十二年度交上易字第五四五號
    上  訴  人  臺灣板橋地方法院檢察署檢察官
    被      告  丙○○
右上訴人因過失傷害案件，不服臺灣板橋地方法院九十二年度交易字第二三六號，中
華民國九十二年八月二十一日第一審判決（起訴案號：臺灣板橋地方法院檢察署九十
二年度偵字第五三七號），提起上訴，本院判決如左：
    主  文
原判決撤銷。
丙○○因過失傷害人，處罰金壹仟元，如易服勞役，以參佰元折算壹日。
    事  實
一、丙○○於民國（下同）九十一年三月二十日晚間二十三時四十四分許，駕駛車牌
    號碼ＫＣ─九五號自用小客車，沿臺北縣鶯歌鎮○○路○段往桃園方向行駛
    ，至該路二段四號前劃有分向限制線之路段，原應注意遵守在劃有分向限制線之
    路段不得迴車之規定，以防止危險之發生，而依當時情形又無不能注意之情事，
    乃竟疏於注意及此，在該處貿然迴車。適有甲○○騎乘車牌號碼ＲＦ七─九九八
    號輕機車，沿鶯桃路二段同方向行至該址，亦疏於注意車前狀況，又無視該處劃
    有分向限制線，違反規定貿然迴轉，於發見丙○○所駕駛ＫＣ─九五號自用
    小客車在同處所迴車時，已閃避不及，二車因而發生擦撞，致甲○○人車倒地，
    受有身體多處擦傷之傷害。
二、案經甲○○訴由臺北縣政府警察局三峽分局報請臺灣板橋地方法院檢察署檢察官
    偵查起訴。
    理  由
一、被告丙○○經合法傳喚，無正當理由未於言詞辯論期日到庭，亦未提出書狀為任
    何之辯解；據其在原審之陳述則矢口否認涉有過失傷害犯行，辯稱：伊從後照鏡
    看到告訴人，告訴人跟伊是同方向的，當處是四線道，伊開在內側車道，告訴人
    在二個車道換來換去，後來伊看到告訴人在馬路正中央的雙黃線上偏對向的車道
    ，速度蠻快的，伊想說危險，就靠右一點想讓告訴人超過去，以免對向的車子撞
    到伊，剛好伊右邊有行駛的小客車，方向盤伊又打回來，當時告訴人還沒有超越
    伊，告訴人就撞到伊左前方的車體了，伊當時並不是要迴轉；告訴人並沒有受什
    麼傷云云。惟查：
  (一)告訴人甲○○騎乘ＲＦ七─九九八號輕機車，與被告駕駛ＫＣ─九五號自用
    小客車於前揭時地，在劃有分向限制線之路段，因閃避不及二車因而發生擦撞，
    致甲○○人車倒地受傷等情，已據被告於警詢陳述甚詳，並有警製道路交通事故
    調查報告表、現場圖、現場照片六幀等資料附卷可稽（見偵查卷第十五頁、第二
    十頁至第二十二頁）；被告此部分之自白，核與事實相符，自屬可信。次查，告
    訴人甲○○因汽、機車發生擦撞，人車倒地，受有身體多處擦傷之傷害之事實，
    業據至現場處理之警員乙○○在本院審理中到庭供證屬實（見九十二年十一月十
    七日準備程序筆錄）；即被告於警詢中亦坦承告訴人甲○○有因本案車禍受小擦
    傷就醫之情事（見偵查卷第九頁）。則告訴人甲○○確實因本件車禍，受有身體
    多處擦傷之傷害，亦可認定。被告在原審所辯：告訴人並沒有受什麼傷等語，並
    不足採。
  (二)被告在檢察官偵查中已明確供稱：當時我要左轉；... （問：為何在雙黃線左轉
    ？）我已為到了路口可左轉云云（見偵查卷第四十七頁背頁）；參諸警製道路交
    通事故調查報告表附現場圖所示，被告所駕駛ＫＣ─九五號自用小客車其車
    頭已然轉向左方，車身有三分之一部分跨越路中心點觀之；被告於前揭時地有將
    車頭轉向左方，並跨越道路中心之舉措，應可認定。
  (三)再查，本案肇事之地點係在雙黃線上，為劃有分向限制線之路段。又，該處所為
    直行車道，並無左、右岔路（見偵查卷第十五頁）；則被告在該處所將車頭轉向
    左方並跨越道路中心，其目地係在迴車，並已然進行迴車之動作，自毋庸置疑。
    被告在原審所辯：伊當時並不是要迴轉乙節，亦無足採。
  (四)按在劃有分向限制線之路段，不得迴車，道路交通安全規則第一百零二條第二款
    定有明文。被告為考領有適當駕駛執照之人，於駕駛汽車時自應注意前揭道路交
    通安全規定；而依當時天候晴朗、夜間在市區○○道路○路面乾燥無缺陷且無障
    礙物等一切客觀情狀，並無任何不能注意之情事，竟疏未注意違規迴車，以致肇
    事，使告訴人甲○○受有身體多處擦傷之傷害；被告對本件車禍之發生，顯有過
    失，且其過失行為與告訴人所受之傷害間，顯具有相當因果關係，當可認定。另
    查，告訴人甲○○騎乘ＲＦ七─九九八號輕機車，沿鶯桃路二段同方向行至該址
    ，疏於注意車前狀況，又無視該處劃有分向限制線，違反規定貿然迴轉，雖亦有
    過失；然告訴人之上開過失，並不影響被告過失行為之認定，附此敘明。
  (五)綜上所述，本件事證明確，被告過失傷害犯行已堪認定，應依法論科。
二、核被告丙○○所為，係犯刑法第二百八十四條第一項前段之過失傷害罪。又，另
    被告丙○○於肇事後親自報警，並已報明肇事人姓名、地點，請警方前往處理，
    有臺北縣警察局偵辦交通事故案件「涉嫌人是否自首」調查表在卷可查（見偵查
    卷第十六頁）；是被告丙○○既已向該據偵查權限之公務員申述犯罪事實，而不
    逃避接受裁判，已合於刑法第六十二條前段所定對於未發覺之犯罪自首而接受裁
    判之要件，應依該條規定減輕其刑。
三、原審未及詳查，遽為被告無罪之諭知，尚有未洽。公訴人之上訴意旨執以指摘原
    判決不當，為有理由，應由本院將原判決撤銷改判。爰審酌被告品性、素行、智
    識程度、生活狀況，過失之程度對被害人所造成之傷害，量處如主文所示之罰金
    ，並諭知罰金易服勞役之折算標準。
四、被告丙○○經合法傳喚，無正當理由未於言詞辯論期日到庭，爰不待其陳述逕行
    判決。
據上論斷，應依刑事訴訟法第三百七十一條、第三百六十九條第一項前段、第三百六
十四條、第二百九十九條第一項前段，刑法第二百八十四條第一項前段、第六十二條
前段、第四十二條第二項，罰金罰鍰提高標準條例第一條前段、第二條，判決如主文
。
本案經檢察官林炳雄到庭執行職務。
中      華      民      國    九十二    年     十二     月    二十五    日
                              臺灣高等法院刑事第十二庭
                                  審判長法  官  劉  景  星
                                        法  官  陳  志  洋
                                        法  官  陳  博  志
右正本證明與原本無異。
不得上訴。
                                        書記官  陳  嘉  文
中      華      民      國    九十二    年     十二     月    二十九    日
附錄：本案論罪科刑法條全文
刑法第二百八十四條第一項前段：
  因過失傷害人者，處六月以下有期徒刑、拘役或五百元以下罰金，致重傷者，處一
  年以下有期徒刑、拘役或五百元以下罰金。


司法院資訊處製作；財團法人民間司法改革基金會備份。
